臺灣高等法院刑事判決　　　　　　　　93年度上訴字第3476號
上　訴　人
即　被　告　甲○○
　　　　　　　　　　　樓
選任辯護人　呂福元律師
上列上訴人即被告因毒品危害防制條例等案件，不服臺灣桃園地
方法院92年度訴字第1817號，中華民國93年9月17日第一審判決
（起訴案號：臺灣桃園地方法院檢察署92年度偵字第13714號）
關於連續幫助連續販賣第一級毒品部分，提起上訴，本院判決如
下：
    主  文
原判決關於連續幫助連續販賣第一級毒品及定執行刑部分均撤銷
。
甲○○連續明知為禁藥，而寄藏，處有期徒刑1年；扣案安非他
命10小包（實秤毛重為10.32公克）、2包（實秤毛重為24.723
公克）、18包（毛重21.644公克），化妝箱1個均沒收。又連續
持有第一級毒品，處有期徒刑10月，扣案第一級毒品海洛因1大
瓶（淨重為15.33公克）、21小包（淨重為8.81公克）、1小包（
淨重為0.31公克）、16包（淨重7.89公克）沒收銷燬之。應執行
有期徒刑1年8月；扣案安非他命10小包（實秤毛重為10.32公克
）、2包（實秤毛重為24.723公克）、18包（毛重21.644公克）
，化妝箱1個均沒收；扣案第一級毒品海洛因1大瓶（淨重為
15.33公克）、21小包（淨重為8.81公克）、1小包（淨重為0.31
公克）、16包（淨重7.89公克）沒收銷燬之。
    事  實
一、甲○○與林江水（原審另案審理中）為男女朋友關係，甲○
    ○明知海洛因為毒品危害防制條例所規定之第1級不得非法
    持有，而安非他命前經行政院衛生署公告列為禁藥管理，亦
    不得非法持有或寄藏。竟基於概括之犯意，先於92年8月上
    旬受林江水委託，於林江水於同年8月10日至18日出國期間
    內代為保管藏放林江水位在桃園縣桃園市○○○街147號6樓
    租屋處內海洛因16包（淨重7.89公克）、安非他命18包（毛
    重21.644公克）等物，待林江水回國後再予返還，而持有第
    1級毒品海洛因及寄藏禁藥安非他命；林江水復於92年8月23
    日下午6時許為逃避警方追緝，而攜帶第1級毒品海洛因（1
    大瓶淨重為15.33公克、21小包淨重為8.81公克、1小包淨重
    為0.31公克）及第2級毒品甲基安非他命（10小包實秤毛重
    為10.32公克、2包實秤毛重為24.723公克）、分裝袋1盒、
    分裝毒品之鐵盒1只及標籤紙25張等物前往甲○○位於桃園
    縣桃園市○○路1119 號3樓之14租屋處，甲○○復承前概括
    犯意，應允林江水之委託代為寄藏上揭毒品，而將之放置於
    甲○○自己所有之化妝箱內，以便攜至租屋處予以藏放。嗣
    於92年8月22日夜間9時30分許，在桃園縣桃園市○○路1119
    號「航空ＶＩＳＡ大廈」旁，甲○○欲出外藏放毒品時，為
    警接獲線報當場查獲，並在甲○○手中所持之化妝箱內扣得
    第1級毒品海洛因（1大瓶淨重為15.33公克、21小包淨重為
    8.81公克、1小包淨重為0.31公克）及第2級毒品甲基安非他
    命（10小包實秤毛重為10.32公克、2包實秤毛重為24.723公
    克）、分裝袋1盒、分裝毒品之鐵盒1只及標籤紙25張，並在
    甲○○上開租屋處客廳桌上扣得林江水欲自行施之用第1級
    毒品海洛因1包（淨重0.10公克）與用以摻海洛因之香菸1支
    ，於客廳櫃子內扣得林江水於92年7、8月間寄放之電子磅秤
    1個、攪拌器1組、海洛因之包裝袋6個、分裝毒品用小湯匙1
    支、分裝毒品用刷子1支、削尖吸管1支及吸食器3組等物，
    始悉上情。
二、案經桃園縣政府警察局中壢分局報請臺灣桃園地方法院檢察
    署檢察官偵查起訴。
    理  由
一、上揭事實，訊據被告甲○○於本院審理時均坦承不諱，並有
    扣案之第1級毒品海洛因（1大瓶淨重為15.33公克、21小包
    淨重為8.81公克、1小包淨重為0.31公克）及第2級毒品甲基
    安非他命（10小包實秤毛重為10.32公克、2包實秤毛重為
    24.723公克）、分裝袋1盒、分裝毒品之鐵盒1只及標籤紙25
    張，第1級毒品海洛因1包（淨重0.10公克）與用以摻海洛因
    之香菸1支，電子磅秤1個、攪拌器1組、海洛因之包裝袋6
    個、分裝毒品用小湯匙1支、分裝毒品用刷子1支、削尖吸管
    1支及吸食器3組等物可資佐證；而上揭扣得第一級毒品海洛
    因（1大瓶淨重為15.33公克、21小包淨重為8.81公克、1小
    包淨重為0.31公克、及安非他命（10小包實秤毛重為10.32
    公克、2包實秤毛重為24.723公克），分別經法務部調查局
    、行政院衛生署管制藥品管理局鑑定確實含有第1級毒品海
    洛因與安他命成分，有法務部調查局第00000000號、第
    00000000號、第00000000號、第00000000號鑑定通知書、行
    政院衛生署管制藥品管理局藥檢字第0920010008號檢驗成績
    書可稽（偵3卷第12頁至第14頁、偵4卷第321頁、偵6卷第
    286頁）。本件事證明確，被告之犯行堪以認定。
二、查安非他命經行政院衛生署於69年12月8日以衛署字第
    301124號公告列為禁藥管理，禁止輸入、製造或販賣，另經
    同署於75年7月11日以衛署字第59762號公告一概禁止使用，
    是安非他命顯係禁藥無訛。按行為後法律有變更者，適用裁
    判時之法律，但裁判前之法律有利於行為人者，適用最有利
    於行為人之法律，刑法第二條第一項定有明文。查被告本件
    行為後毒品危害防制條例第八條於九十二年七月九日修正公
    布，九十三年一月九日施行；毒品危害防制條例第11條第一
    項關於持有第1級毒品之本刑規定雖無變更，惟另增定持有
    毒品達一定數量者，加重其刑至2分之1之規定，是比較新舊
    法，自以修正施行前之舊法有利於被告；另查被告本件行為
    後，藥事法於93年30日修正，修正後第83條第1項之最高本
    刑由原定之有期徒刑5年，加重至有期徒刑7年，比較新舊法
    ，自以修正前之藥事法第83條第1項之規定，有利於被告。
    是核被告所為係犯修正前毒品危害防制條例第11條第1項之
    持有第一級毒品罪，及修正前之藥事法第83條第1項之明知
    為禁藥而寄藏罪。關於前述第1級毒品部分，檢察官起訴認
    被告本件所為係犯幫助販賣第1級毒品罪，而原審亦以幫助
    販賣第1級毒品罪論罪科刑，惟查本件並無何證據證明被告
    主觀上係以幫助案外人林江水販毒之意思而收受前述毒品或
    器具，亦無證據證明客觀上被告於林江水之販毒行為給予若
    何直接實質之助益，被告僅係自林江水處取得前述毒品而藏
    放，嗣林江水要取回時即交回予林江水爾，被告所為固對案
    外人林江水提供部分之便利，惟實際上本件被告所為，對於
    林江水之販毒行為並未提供直接實質之助益行為，尚不得遽
    以幫助販賣第一級毒品處斷。惟本件檢察官起訴之社會事實
    同一，本院自得變更起訴法條，改論以前述持有第1級毒品
    及寄藏禁藥之罪。被告因寄藏而持有禁藥安非他命，其持有
    之低度行為為高度之寄藏行為所吸收，不另論罪。被告先後
    2次所犯之持有第1級毒品罪及寄藏禁藥罪，時間緊接，所犯
    構成要件分別相同，顯係基於概括之犯意而為，為連續犯，
    應分別論以一罪，並分別加重其刑。所犯上述二罪，行為互
    異，犯罪構成要件互殊，為數罪，應予分論併罰。被告於92
    年8月上旬受林江水委託，於林江水於同年8月10日至18日出
    國期間內代為保管藏放林江水位在桃園縣桃園市○○○街147
    號6樓租屋處內海洛因16包（淨重7.89公克）、安非他命18
    包（毛重21.644公克）等物部分雖未據檢察官於起訴書內一
    併敘及，惟該部分與已敘及之部分有連續犯裁判上一罪之關
    係，自為起訴效力所及，本院自當一併審究，併予敘明。
三、原審以被告事證明確，而予論科，固非無見。惟如前述，本
    件並無何證據證明被告主觀上係以幫助案外人林江水販毒之
    意思而收受前述毒品或器具，亦無證據證明客觀上被告對於
    林江水之販毒行為提供若何之直接實質之助益，被告僅係自
    林江水處取得前述毒品而藏放，嗣林江水要取回時即將毒品
    或器具交回予林江水爾，被告對於林江水之販毒行為並無主
    觀幫助之意思，亦無客觀上之助益，原審未予詳究，遽論被
    告以幫助販賣第1級毒品罪，尚有未洽。被告上訴意旨，就
    原判決關於幫助販賣第1級毒品罪部分，此指摘原判決不當
    ，求予撤銷改判，為有理由，應由本院將原判決關於幫助販
    賣第1級毒品罪暨定執行刑部分撤銷改判。爰審酌被告智識
    程度非低，僅因男女朋友關係而受託寄藏林江水所交付之毒
    品或器具，犯罪手段尚輕，且犯後已坦承犯行，犯罪態度良
    好等一切情狀，量處如主文第2項所示之刑，並定其應執行
    之刑。
四、扣案之海洛因1大瓶（淨重為15.33公克）、21小包（淨重為
    8.81公克）、1小包（淨重為0.31公克）、16包（淨重7.89
    公克），為第1級毒品，應依法沒收銷燬之。扣案第2級毒品
    甲基安非他命10小包（實秤毛重為10.32公克）、2包（實秤
    毛重為24.723公克）、18包（毛重21.644公克）為違禁物，
    應併為沒收之諭知。扣案化妝箱1只，為被告所有，供為寄
    藏前述毒品、禁藥之用，亦應併予宣告沒收。另亦扣案之
    分裝袋1盒、分裝毒品之鐵盒1只及標籤紙25張、海洛因1包
   （淨重0.10公克）、用以摻海洛因之香菸1支，電子磅秤1個
    、攪拌器1組、海洛因之包裝袋6個、分裝毒品用小湯匙1支
    、分裝毒品用刷子1支、削尖吸管1支及吸食器3組等物，與
    本案被告所犯之罪，並無何關連，爰不於本判決內併為沒收
    之諭知，附此敘明。
據上論斷，應依刑事訴訟法第369條第1項前段、第364條、第299
條第1項前段、第300條，修正前毒品危害防制條例第11條第1項
、第18條第1項前段、修正前藥事法第83條第1項、刑法第11條前
段、第2條第1項前段、第56條、第51條第5款、第38條第1項第1
款、第2款，判決如主文。
本案經檢察官李良忠到庭執行職務。
中　　華　　民　　國　　94　　年　　5 　　月　　24　　日
                  刑事第六庭審判長法  官  許國宏
　　                              法  官  洪光燦
                          　　　　法　官  林銓正
以上正本證明與原本無異。
如不服本判決，應於收受送達後10日內向本院提出上訴書狀，其
未敘述上訴之理由者並得於提起上訴後10日內向本院補提理由書
（均須按他造當事人之人數附繕本）。
　                                書記官  陳玲憶
中　　華　　民　　國　　94　　年　　5 　　月　　26　　日
